最高法院刑事判決　　　　　　　　　　　　　　　八十六年度台上字第七四八三號
　　上　訴　人　甲○○
　　選任辯護人　張志青律師
右上訴人因重利案件，不服台灣高等法院台中分院中華民國八十六年九月十八日第二
審判決（八十六年度上訴字第一二七三號，起訴案號：台灣台中地方法院檢察署八十
六年度偵字第七六九號），提起上訴，本院判決如左：
    主  文
上訴駁回。
    理  由
按刑事訴訟法第三百七十七條規定，上訴於第三審法院，非以判決違背法令為理由，
不得為之。是提起第三審上訴，應以原判決違背法令為理由，係屬法定要件。如果上
訴理由狀並未依據卷內訴訟資料，具體指摘原判決不適用何種法則或如何適用不當，
或所指摘原判決違法情事，顯與法律規定得為第三審上訴理由之違法情形，不相適合
時，均應認其上訴為違背法律上之程式，予以駁回。本件原判決綜合調查證據之結果
，認上訴人甲○○共同犯有刑法第三百四十五條以犯乘他人急迫貸以金錢，而取得與
原本顯不相當之重利罪為常業之事實，已詳其所憑之證據及認定之理由。按共同實
施犯罪行為之人，在合同意思範圍以內，各自分擔犯罪行為之一部，相互利用他人之
行為，以達其犯罪之目的者，即應對於全部所發生之結果，共同負責。原判決事實欄
認定上訴人僱用邢宏瑾（已判刑確定），共同貸款予被害人吳秋風等人，而收取與原
本顯不相當之重利，並以之為常業，邢宏瑾既參與貸款、收息之構成要件行為，原判
決論上訴人及邢宏瑾均為共同正犯，適用法則洵無違誤。上訴主張邢宏瑾僅係幫助犯
，顯有誤會。又刑法上規定之常業罪，只須賴某種犯罪為業之意思，而有事實之表現
為已足，不以藉該犯罪為唯一生活依靠為必要，縱令尚有其他職業，亦無礙成立常業
犯。上訴人僱用邢宏瑾協助其貸款業務，復在自由時報刊登廣告，招攬生意，貸款予
多數人，收取與原本顯不相當之重利，事實上已表現其以之為業之意思，上訴人縱令
尚從事其他買賣業，亦無礙其常業犯之成立。再原判決理由二已說明第一審判決認定
上訴人貸款予被害人吳秋風、溫錦銘之日期與事實不符，另認定被害人交付上訴人之
借據、本票係質押予上訴人，理由欄卻說明該等借據、本票係上訴人等犯罪所得之物
，且屬上訴人所有而宣告沒收，事實與理由顯有矛盾，其判決自屬無可維持，乃予撤
銷改判。上訴意旨謂原判決既撤銷第一審判決並改判，卻未於理由欄說明第一審判決
有何不當，即與卷內資料不符。至緩刑之宣告，除應具備刑法第七十四條所定條件外
，並須有可認為以暫不執行刑罰為適當之情形，始得為之，亦屬法院裁判時得依職權
自由裁量之事項，上訴人不得以原判決未諭知緩刑指為違背法令。此外，上訴徒憑己
意，對原審職權之適法行使及原判決理由已詳為說明之事項，任意爭辯，顯與法定上
訴第三審之形式要件不符，其上訴違背法律上之程式，應予駁回。
據上論結，應依刑事訴訟法第三百九十五條前段，判決如主文。
中      華      民      國    八十六    年     十二     月     十九     日
                              最高法院刑事第二庭
                                  審判長法官  施  文  仁
                                        法官  陳  炳  煌
                                        法官  張  淳  淙
                                        法官  洪  文  章
                                        法官  林  錦  芳
      右正本證明與原本無異
                                              書  記  官
中      華      民      國    八十六    年     十二     月    二十三    日
